臺灣基隆地方法院刑事判決　　　　　　　100年度訴字第669號
公　訴　人　臺灣基隆地方法院檢察署檢察官
被　　　告　林孟飛
上列被告因違反毒品危害防制條例案件，經檢察官提起公訴（10
0 年度撤緩毒偵字第52號、第53號），被告於準備程序中，就被
訴事實為有罪之陳述，經本院合議庭裁定由受命法官獨任進行簡
式審判程序，並判決如下：
    主  文
林孟飛施用第一級毒品，累犯，處有期徒刑捌月；又施用第二級
毒品，累犯，處有期徒刑肆月；又施用第一級毒品，累犯，處有
期徒刑捌月；應執行有期徒刑壹年貳月。
    事  實
一、林孟飛前因施用毒品案件，經裁定送觀察、勒戒後，認無繼
    續施用毒品之傾向，於民國92年5 月13日釋放，並由臺灣臺
    南地方法院檢察署檢察官以92年度毒偵字第754 號為不起訴
    處分確定；嗣其復於上開觀察、勒戒釋放後5 年內，再因施
    用毒品案件，經本院以97年度訴字第272 號判決，判處有期
    徒刑7月、7月，並定應執行有期徒刑8月確定 （甲案）；再
    因施用第一級毒品案件，經本院以97年度訴字第1070號判決
    判處有期徒刑7月 （乙案），復因施用第一級毒品二罪，經
    本院以97年度訴字第1375號判決，分別判處有期徒刑7月、7
    月，並定應執行有期徒刑8月確定 （丙案）。上開乙、丙二
    案經本院以97年度聲字第1171號裁定合併定應執行有期徒刑
    1年2月確定後，與前開甲案接續執行，於99年4月7日縮刑期
    滿執行完畢 （嗣接續執行拘役，於同年7月16日拘役執行完
    畢出監，構成累犯）。
二、詎其猶不知悔改，復分別基於施用第一級毒品海洛因、第二
    級毒品甲基安非他命之犯意，於：(一)、100年1月23日晚上10
    時許，在基隆市○○路某電子遊藝場之廁所內，以捲菸之方
    式，施用海洛因1次；(二)、100年4月1日晚上7、8時許，在基
    隆市安樂區○○○路1巷192號10樓住處，以將甲基安非他命
    置於玻璃球內燒烤以吸食其產生之煙霧方式，施用甲基安非
    他命1次；(三)、100年4月3日晚上7、8時許，在同前住處，以
    同前捲菸方式，施用海洛因1 次；嗣因其為毒品列管人口，
    經警先後於100年1月24日、同年4月4日通知到場採尿送驗，
    100年1月24日採尿呈海洛因代謝物之嗎啡陽性反應，100 年
    4月4日採尿當次，則呈嗎啡及甲基安非他命陽性反應，始查
    悉上情。
三、案經基隆市警察局第四分局報告臺灣基隆地方法院檢察署檢
    察官偵查起訴。
    理  由
壹、程序事項
一、本案被告林孟飛所犯者非為死刑、無期徒刑、最輕本刑為 3
    年以上有期徒刑之罪或高等法院管轄之第一審案件，其於準
    備程序進行中，先就被訴事實為有罪之陳述，經告知其簡式
    審判程序之旨，並聽取公訴人、被告之意見後，本院業已依
    刑事訴訟法第273條之1第1 項規定，裁定由受命法官獨任以
    簡式審判程序進行本案之審理。
二、按犯毒品危害防制條例第10條之罪（施用毒品罪）者，檢察
    官應聲請法院裁定，令被告入勒戒處所觀察、勒戒，經勒戒
    處所陳報，認受觀察、勒戒人無繼續施用毒品傾向者，應即
    釋放，並為不起訴之處分；認有繼續施用毒品傾向者，即應
    聲請法院裁定令入戒治處所強制戒治，俟強制戒治期滿釋放
    ，再為不起訴之處分。惟依上揭規定觀察勒戒或強制戒治執
    行完畢釋放後，5 年內再犯毒品危害防制條例第10條之罪（
    施用毒品罪）者，檢察官即應依法追訴，毒品危害防制條例
    第20條第1項、第2項、第23條第2 項分別定有明文。次按毒
    品危害防制條例於民國92年7月9日修正公布，自93年1月9日
    施行，其中第20條、第23條將施用毒品之刑事處遇程序，區
    分為「初犯」及「5年內再犯」、「5年後再犯」。依其立法
    理由之說明：「初犯」，經觀察、勒戒或強制戒治後，應為
    不起訴處分或不付審理之裁定；經觀察、勒戒或強制戒治執
    行完畢釋放後，「5年內再犯」 者，因其再犯率甚高，原實
    施之觀察、勒戒及強制戒治既已無法收其實效，爰依法追訴
    或裁定交付審理。至於經觀察、勒戒或強制戒治執行完畢釋
    放後，「5年後再犯」 者，前所實施之觀察、勒戒或強制戒
    治已足以遮斷其施用毒品之毒癮，為期自新及協助其斷除毒
    癮，仍適用「初犯」規定，先經觀察、勒戒或強制戒治之程
    序。從而依修正後之規定，僅限於「初犯」及 「5年後再犯
    」二種情形，始應先經觀察、勒戒或強制戒治程序。倘被告
    於5年內已再犯，經依法追訴處罰，縱其第3次 （或第3次以
    上）再度施用毒品之時間，在初犯經觀察、勒戒或強制戒治
    執行完畢釋放5年以後，已不合於「5年後再犯」之規定，且
    因已於「5年內再犯」 ，顯見其再犯率甚高，原實施觀察、
    勒戒或強制戒治，已無法收其實效，即應依該條例第10條處
    罰（最高法院95年度第7次刑事庭會議決議參照） 。查被告
    前因施用毒品案件，經臺灣臺南地方法院裁定令入勒戒處所
    觀察、勒戒後，因無繼續施用毒品傾向而執行完畢釋放出所
    ，嗣其復於上開觀察、勒戒釋放後5 年內，再因施用毒品案
    件，經本院判處徒刑，此有卷附臺灣高等法院被告前案紀錄
    表附卷可參。則被告本案施用海洛因及甲基安非他命之犯行
    縱在上開觀察、勒戒執行完畢5 年後所為，仍不得依毒品危
    害防制條例第20條第3 項規定予以觀察、勒戒或強制戒治之
    處遇，而應由檢察官依法追訴，本件起訴程序並無違誤，合
    先敘明。
三、又本案被告原經臺灣基隆地方法院檢察署檢察官於100年5月
    30日為緩起訴處分，緩起訴期間2 年，嗣經職權送請再議，
    經臺灣高等法院檢察署於同年6 月14日駁回再議確定在案；
    嗣被告於緩起訴處分期間內（自100年6月14日起至102年6月
    13日止），又故意再犯竊盜罪等案件，經該署檢察官提起公
    訴，因而違背緩起訴處分規定，經聲請人依刑事訴訟法第25
    3條之3第1項第1款規定，以100年度撤緩字第130號撤銷緩起
    訴，並於100年8 月9日合法送達其時在監所之被告，由被告
    收受，前述撤銷緩起訴處分合法送達，被告於法定再議期間
    內並未聲請再議而確定，亦有前揭被告前案紀錄表、刑案資
    料查註紀錄表、臺灣基隆地方法院檢察署檢察官所為100 年
    度毒偵字第553號、第951 號緩起訴處分書、100年度撤緩字
    第130號撤銷緩起訴處分書、臺灣高等法院檢察署100年度上
    職議字第7763號處分書、100年度緩字第679號緩起訴執行卷
    宗、100年度緩護命字第114號觀護卷宗等在卷可參；是臺灣
    基隆地方法院檢察署檢察官再就本案提起公訴，程序亦核無
    不合。
貳、實體事項
一、上揭犯罪事實，業據被告於檢察事務官詢問、本院準備及審
    判程序訊問時均自白不諱，且被告先後二次為警採尿送驗結
    果，第一次（100年1月24日）檢出海洛因代謝之嗎啡陽性反
    應，第二次（100年4月4 日）則檢出嗎啡及甲基安非他命陽
    性反應，此有台灣檢驗科技股份有限公司100年2月11日及10
    0年4月22日出具之濫用藥物檢驗報告及列管毒品人口尿液檢
    體採集送驗紀錄表（尿液檢體編號Ｚ000000000000、Ｚ000000
    000000）各1 紙在卷可參，堪認被告上開自白，與事實相符
    。本案事證明確，被告犯行堪以認定，自應依法論科。
二、論罪科刑：
    查海洛因、甲基安非他命分別係毒品危害防制條例所列管之
    第一、二級毒品，此為該條例第2條第2項第1款、第2款所明
    定，被告予以施用，是核被告所為，係犯毒品危害防制條例
    第10條第1項、第2項之施用第一、二級毒品罪。被告於上開
    施用時因而持有第一、二級毒品之低度行為，分別為該次施
    用之高度行為所吸收，均不另論罪。被告所犯上開3 罪，犯
    意各別、行為互殊，應予分論併罰。又被告有如事實欄一所
    載之刑案前科及有期徒刑執行紀錄，有前揭刑案資料查註紀
    錄表及被告前案紀錄表可參，其於徒刑執行完畢後，5 年以
    內，故意再犯本件有期徒刑以上之罪，均為累犯，俱應依刑
    法第47條第1 項規定加重其刑。爰審酌被告犯罪之動機、施
    用毒品之頻率，及前經執行觀察勒戒及有期徒刑之處遇措施
    後，猶未能深切體認毒品之危害，謀求脫離毒害之道，反而
    於出監所後多次再犯，自有使其再度接受相當時期監禁刑罰
    處遇以教化性情之必要；惟被告犯後自白犯行，並表示悛悔
    ，犯後態度尚佳，及其施用毒品固戕害個人健康，然未侵害
    他人權益，犯罪手段平和等情狀，量處如主文所示之刑，及
    定其應執行刑，以示儆懲。
據上論斷，應依刑事訴訟法第273條之1第1項、第299條第1 項前
段，毒品危害防制條例第23條第2項、第10條第1項、第2 項，刑
法第11條前段、第47條第1項、第51條第5款，判決如主文。
本案經檢察官曾淑婷到庭執行職務。
中    華    民    國   100    年    10    月    21    日
                  刑事第四庭法   官  李辛茹
以上正本證明與原本無異。
如不服本判決應於收受送達後10日內向本院提出上訴書狀，並應
敘述具體理由；其未敘述上訴理由者，應於上訴期間屆滿後20日
內向本院補提理由書(均須按他造當事人之人數附繕本)「切勿逕
送上級法院」。
中    華    民    國   100    年    10    月    21    日
                             書記官  劉珍珍
毒品危害防制條例第10條第1項、第2項
施用第一級毒品者，處6月以上5年以下有期徒刑。
施用第二級毒品者，處3年以下有期徒刑。